【裁判字號】    92,訴緝,133
【裁判日期】    920922
【裁判案由】    強盜
【裁判全文】
臺灣板橋地方法院刑事判決                        九十二年度訴緝字第一三三號
    公  訴  人  臺灣板橋地方法院檢察署檢察官
    被      告  乙○○
    選任辯護人  李進成律師
右列被告因強盜案件，經檢察官提起公訴（八十九年度偵字第一００七三號），本院
判決如左：
    主  文
乙○○竊盜，因脫免逮捕，而當場施以強暴未遂，累犯，處有期徒刑壹年陸月。應於
刑之執行完畢或赦免後，令入相當處所，施以監護參年。
    事  實
一、乙○○曾有多次竊盜前科，其最近一次於民國八十五年間，因竊盜案件，經臺灣
    高等法院判處有期徒刑一年確定，而於八十七年三月十六日縮刑期滿執行完畢。
    其因罹患多年的情感型精神分裂症，人格已有明顯之缺損導致現實判斷力差，而
    有精神耗弱之情形，竟意圖為自己不法所有，於八十九年五月二十日十時許，在
    臺北縣永和市○○路三七四巷口旁攤販前，利用甲○○正在選購服飾不注意之際
    ，伸手進入甲○○之手提袋內，而著手竊取其內之財物，尚未得手之際，適為甲
    ○○發現，乙○○為脫免逮捕，竟當場施以強暴而持雨傘攻擊甲○○，致甲○○
    受有左大腿擦傷、左手肘擦傷、右手背擦傷、右手前臂瘀傷之傷害。嗣於同日十
    時五分許，在臺北縣永和市○○路十八巷二十六號前（起訴書誤載為十二弄口）
    為巡邏警員予以逮捕查獲。
二、案經被害人甲○○訴由臺北縣政府警察局永和分局報告臺灣板橋地方法院檢察署
    檢察官偵查起訴。
    理  由
一、訊據被告乙○○矢口否認有上開強盜之犯行，辯稱：伊根本沒有力氣去打被害人
    ，當時伊只有四十幾公斤，當時伊被通緝中，伊沒有偷甲○○的東西，伊沒有拿
    雨傘打被害人，當時是被害人他們二人打伊，伊不知道甲○○手上是否有皮包云
    云。惟查，右揭事實，業據被告分別於八十九年五月二十日警詢時及同年五月三
    十日檢察官偵查中自白不諱（見偵查卷第五頁背面、第三十四頁背面），復於九
    十二年七月二十九日因本案經本院通緝到案後值日法官訊問時供稱：對通緝書所
    載之犯罪事實沒意見，因伊兒子開刀，伊需要錢，被抓後他們不讓伊走，伊才用
    雨傘打他，是他們抓伊頭髮，不讓伊走，而雨傘也是他們的等語在卷，核與被害
    人甲○○於警詢時及本院審理時所指述之情節相符，復據證人簡秀華、承辦警員
    鄭文貴分別於本院審理時結證明確，並有甲○○之三軍總醫院附設民眾診療服務
    處診斷證明書一份附卷可稽。且被告持以攻擊甲○○之雨傘一把，確經警查扣，
    嗣因承辦警員之疏忽致該扣案之證物遺失等情，亦有臺北縣政府警察局永和分局
    解送人犯報告書一紙、刑事組交辦公文查報單四紙、報告書二紙及該分局八十九
    年十一月六日八九北警永刑金字第二０五四二號函一份在卷足憑，足見被告之上
    開自白與事實相符。又被告於八十九年五月二十日案發後入所時並無製作驗傷資
    料，而依其入所當日之健康檢查記錄表自述內部傷病欄亦未提及「遭他人打傷」
    或「受有何傷」之事等情，亦經本院依聲請向臺灣士林看守所函查屬實，有該所
    八十九年九月十四日函及所附之健康檢查記錄表附卷可稽。是被告所為之上開辯
    解，尚無足採。事證明確，被告之犯行堪以認定。至被告請求調取上開被告在警
    詢時及檢察官偵查中之錄音帶勘驗；調取被告在臺灣桃園女子監獄之入監紀錄；
    請被害人甲○○提出當日所攜皮包以供查對等，因均不影響本件被告罪責之認定
    ，故尚無調查之必要。
二、被告乙○○意圖為自己不法之所有，於上開時地著手行竊，尚未得手之際，適為
    甲○○發現，乙○○為脫免逮捕，竟當場施以強暴而持雨傘攻擊甲○○，致甲○
    ○受有左大腿擦傷、左手肘擦傷、右手背擦傷、右手前臂瘀傷之傷害，核其所為
    ，係犯刑法第三百二十九條、第三百二十八條第四項、修正前第三百二十八條第
    一項之準強盜未遂罪。被告行為（犯罪）後，刑法第三百二十八條第一項業於九
    十一年一月三十日修正公布施行，於同年二月一日生效，該法第三百二十八條第
    一項將刑度提高為「五年以上有期徒刑」，更不利於被告，應依刑法第二條第一
    項但書之規定，適用最有利於行為人之修正前刑法第三百二十八條第一項。被告
    曾受如事實欄所述有期徒刑之執行完畢，此有臺灣板橋地方法院檢察署刑案資料
    查註紀錄表、臺灣高等法院檢察署刑案紀錄簡覆表及臺灣高等法院被告全國前案
    紀錄表各一份在卷足憑，其於五年以內再犯本件有期徒刑以上之罪，為累犯，應
    依刑法第四十七條之規定加重其刑。又被告著手竊取上開手提袋內之財物，於尚
    未得手之際，即遭甲○○發覺而經警查獲，顯係已著手於竊盜犯行之實行而不遂
    ，被告因脫免逮捕，而當場施以強暴，應依未遂犯之規定論以準強盜未遂罪（最
    高法院六十八年臺上字第二七七二號判例著有明文），並依刑法第二十六條前段
    之規定減輕其刑，並依法先加後減。再者，被告曾於八十七年間，因竊盜案件，
    經臺灣士林地方法院以八十七年度易緝字第一七九號判處被告「有期徒刑壹年。
    應於刑之執行完畢或赦免後，令入相當處所，施以監護貳年」確定；且經本院依
    聲請函請財團法人長庚紀念醫院就被告於本件犯罪行為當時之精神狀態是否正常
    施以精神鑑定結果，亦認被告會談時，態度謙卑合作，但談話內容鬆散，且多迂
    迴，話題多為描述案發當時被人而與人衝突之事，意識清楚，定向感可，情緒
    表達較憂鬱，在談及案情時顯不安急躁，思考鬆散，邏輯概念簡單，抽象思考能
    力差，有明顯之關係妄想，被害妄想（路上的人常常笑我討厭我），亦有明顯之
    聽幻覺（案發當時聽到對方自己，且在獄中仍可聽到聲音在講話），數學能力
    不佳，無法做有效之加減運算，記憶力短期記憶尚可，但較無法回答地址、電話
    類之長期記憶，對常識之判斷力簡單（如知道「拿人東西是不對的，要判刑」）
    ，睡眠、食慾尚可，對本次鑑定的目的，了解「上次與人吵架而來，但否認犯行
    」；總智商六八，語文智商六八，操作智商七十，屬輕度智能障礙；人格測驗顯
    示成熟度較幼稚，退化及依賴，厭力因應能力較弱，焦慮感強，並有憂鬱傾向，
    其臨床診斷為「情感型精神分裂症」、「輕度智能障礙」；被告為一輕度智能障
    礙併有情感型精神分裂症患者，在鑑定當時仍有明顯之精神症狀，就犯罪行為而
    言，被告當時有明顯之幻聽妄想，雖犯罪行為與其精神症狀無明顯相關，但被告
    整體判斷力弱，行為控制不佳，可達精神耗弱等情，業經本院依聲請調閱臺灣士
    林地方法院檢察署八十七年度偵字第四三二七號被告竊盜案卷十三宗（即該署八
    十八年度執乙字第九五四號執行卷宗）查明屬實，並有上開判決、該醫院八十九
    年十二月三十日精神鑑定報告書各一份及診斷證明書二紙附卷足憑。由此可知，
    被告於本件犯罪行為當時，其對外界事務尚未全然缺乏知覺理會及判斷作用而無
    自由決定意思之能力，僅較普通人之平均程度顯然減退，其為精神耗弱之人至明
    ，應依刑法第十九條第二項之規定減輕其刑，並依法先加後遞減之。爰審酌被告
    有上開構成累犯之前科，兼衡其智識程度、生活狀況，其因一時貪念，致有本件
    之犯行，被告犯罪尚未達於既遂之程度，其犯罪之動機、目的、手段、犯罪所生
    之危害、犯罪後之態度等一切情狀，量處如主文所示之刑，以示懲儆。又被告雖
    偶至財團法人長庚紀念醫院求診，但服藥遵從性差，導致精神症狀惡化，而經該
    醫院建議強制治療以助病情及控制行為等情，亦有上開精神鑑定報告書一份附卷
    可稽。本院審酌前揭鑑定報告書意旨，為避免被告於刑之執行完畢或赦免後，其
    所罹患之情感型精神分裂症未經治療即回歸社會，非但對被告不利，且對社會治
    安具有潛在之危險，實有施以監護治療之必要，爰併依刑法第八十七條第二項、
    第三項之規定，諭知應於刑之執行完畢或赦免後，令入相當處所，施以監護三年
    ，期檢察官依保安處分執行法第四十六條、第四十七條之規定指定精神病院、醫
    院、慈善團體及其最近親屬或其他適當處所，予以適當之治療及監視其行動，以
    資兼顧。
據上論斷，應依刑事訴訟法第二百九十九條第一項前段，刑法第三百二十九條、第三
百二十八條第四項、第二條第一項但書、修正前第三百二十八條第一項、第四十七條
、第二十六條前段、第十九條第二項、第八十七條第二項、第三項，判決如主文。
本案經檢察官林珮菁到庭執行職務
中    華    民    國      九十二      年      九      月      二十二    日
                                      臺灣板橋地方法院刑事第三庭
                                          法  官  楊  千  儀
右正本證明與原本無異。
如不服本判決，應於判決送達後十日內向本院提出上訴狀（應附繕本），上訴於臺灣
高等法院。
                                          書記官  吳  河  東
中    華    民    國      九十二      年      九      月      二十二    日
附錄本案論罪科刑法條全文
刑法第三百二十九條
竊盜或搶奪，因防護贓物、脫免逮捕或湮滅罪證而當場施以強暴、脅迫者、以強盜論
。
修正前刑法第三百二十八條
意圖為自己或第三人不法之所有，以強暴、脅迫、藥劑、催眠術或他法，至使不能抗
拒，而取他人之物或使其交付者，為強盜罪，處三年以上十年以下有期徒刑。
以前項方法得財產上不法之利益或使第三人得之者亦同。
犯強盜罪因而致人於死者，處死刑或無期徒刑，致重傷者，處無期徒刑或七年以上有
期徒刑。
第一項及第二項之未遂遂犯罰之。
預備犯強盜罪者，處一年以下有期徒刑、拘役或三百元以下罰金。


司法院資訊處製作；財團法人民間司法改革基金會備份。
